臺灣高雄地方法院刑事判決　　　　　　99年度審訴字第4408號
公　訴　人　臺灣高雄地方法院檢察署檢察官
被　　　告　陳想一
上列被告因違反毒品危害防制條例案件，經檢察官提起公訴（99
年度毒偵字第6115號），被告於準備程序中就被訴事實為有罪之
陳述，經本院告知簡式審判程序之旨，並聽取被告與公訴人之意
見後，本院裁定進行簡式審判程序，判決如下：
    主  文
陳想一施用第一級毒品，累犯，處有期徒刑拾月；又持有第一級
毒品，累犯，處有期徒刑參月，扣案之第一級毒品海洛因壹包（
含包裝袋，驗後淨重零點零貳公克），沒收銷燬之。應執行有期
徒刑壹年，扣案之第一級毒品海洛因壹包（含包裝袋，驗後淨重
零點零貳公克），沒收銷燬之。
    事  實
一、陳想一前因施用毒品案件，經本院93年度毒聲字第1544號裁
    定送觀察、勒戒後，認有繼續施用毒品傾向，再經本院以93
    年度毒聲字第2026號裁定令入戒治處所施以強制戒治，嗣經
    裁定停止戒治，所餘戒治期間付保護管束，於民國94年6 月
    1 日因停止其處分出監，於94年9 月26日保護管束期滿未經
    撤銷而視為執行完畢。又於前開強制戒治視為執行完畢後5
    年內之96年，因施用毒品案件，經本院以96年度訴字第3864
    號判決，判處有期徒刑8 月確定，於98年6 月28日縮刑期滿
    執行完畢。詎仍未戒絕，復基於施用第一級毒品海洛因之犯
    意，於99年8 月29日，在其位於高雄市○鎮區○○路194 巷
    17號之住處內，以將海洛因摻入香菸點燃吸食之方式，施用
    第一級毒品海洛因1 次。另基於持有第一級毒品海洛因之犯
    意，於99年8 月30日11時許，在高雄市前鎮區鎮○○街與鎮
    ○路，向真實姓名年籍不詳綽號「老三」之成年男子，以新
    臺幣300 元之價格購入第一級毒品海洛因1 包（含包裝袋，
    驗後淨重0.02公克）。嗣陳想一未及施用上開海洛因，即於
    同日11時40分許，在高雄市○鎮區○○街11號後方，為警查
    獲並扣得上開海洛因1 包，且經採尿送驗，結果呈嗎啡陽性
    反應。
二、案經高雄市政府警察局左營分局報請臺灣高雄地方法院檢察
    署檢察官偵查起訴。
    理  由
一、按被告陳想一所為係犯死刑、無期徒刑、最輕本刑為3 年以
    上有期徒刑以外之罪，其於準備程序中就被訴事實為有罪之
    陳述，經受命法官告知簡式審判程序之旨，並聽取公訴人、
    被告之意見後，本院合議庭認為適宜由受命法官獨任進行簡
    式審判程序，依刑事訴訟法第273 條之1 第1 項規定，裁定
    由受命法官獨任進行審判程序，合先敘明。
二、上揭事實，業據被告於本院審理時供承不諱，且被告於99年
    8 月30日12時20分許，經警採集其尿液送檢驗之結果，呈現
    嗎啡陽性反應，此有高雄市政府警察局左營分局毒品案嫌疑
    人尿液代碼與姓名對照表（代號C99597）、高雄市立凱旋醫
    院99年10月11日第A00000000 號濫用藥物尿液檢驗報告（檢
    體編號C99597）；又扣案之白色粉末1 包，經送驗確含有海
    洛因成份，此有高雄市立凱旋醫院99年10月29日高市凱醫驗
    字第14232 號濫用藥物成品檢驗鑑定書各1 份附卷可參，是
    被告之任意性自白核與事實相符，洵堪採為論罪科刑之依據
    。本案事證明確，被告犯行，堪以認定。
三、按毒品危害防制條例前於92年7 月9 日修正公布，自93年1
    月9 日施行，觀之該條例第20條、第23條之立法理由，修正
    後毒品危害防制條例就施用毒品者，只於「初犯」及「5 年
    後再犯」二種情形，有其追訴條件之限制，即須於初犯經觀
    察、勒戒或強制戒治釋放後，5 年內均無施用毒品之行為，
    始能認其前所實施之觀察、勒戒或強制戒治已足遮斷毒癮，
    而得於5 年後再犯時，再予適用初犯之規定，重行觀察、勒
    戒等程式。倘5 年內已經再犯，被依法追訴處罰，縱其第3
    次（或第3 次以上）施用毒品之時間在初犯釋放5 年以後，
    即與「5 年後再犯」之情形有別，且因已於「5 年內再犯」
    ，顯見其再犯率甚高，原實施觀察、勒戒或強制戒治，已無
    法收其實效，而無5 年戒斷期之存在，自無再經觀察、勒戒
    及強制戒治之必要，應得逕行追訴處罰（最高法院95年台上
    字第1071號判決參照）。查本件被告前因施用毒品案件，經
    本院93年度毒聲字第1544號裁定送觀察、勒戒後，認有繼續
    施用毒品傾向，再經本院以93年度毒聲字第2026號裁定令入
    戒治處所施以強制戒治，所餘戒治期間付保護管束，於94年
    9 月26日因保護管束期滿未經撤銷視為執行完畢；又於前開
    強制戒治視為執行完畢後5 年內之96年，因施用毒品案件，
    經本院以96年度訴字第3864號判決判處有期徒刑8 月確定等
    節，有臺灣高雄地方法院檢察署刑案資料查註紀錄表、全國
    施用毒品案件紀錄表及臺灣高等法院被告前案紀錄表各1 份
    在卷可參，是被告於強制戒治執行完畢後，5 年內再犯上開
    施用毒品罪，並經判決處刑，則其再度犯本件施用毒品犯行
    ，雖距前述強制戒治視為執行完畢後已逾5 年，揆諸前開說
    明，仍應依法論科。
四、按海洛因為毒品危害防制條例第2 條第2 項第1 款所規定之
    第一級毒品，故核被告所為，係犯毒品危害防制條例第10條
    第1 項之施用第一級毒品海洛因罪、同條例第11條第1 項持
    有第一級毒品罪。被告施用第一級毒品前持有第一級毒品（
    係指99年8 月29日施用海洛因時之持有行為）之行為，本應
    論以持有之罪，惟該次持有毒品之低度行為為其後施用毒品
    之高度行為所吸收，不另論罪。再被告有如事實欄所載之科
    刑、執行紀錄，有臺灣高等法院被告前案紀錄表1 份在卷可
    憑，其於刑之執行完畢後，5 年內再犯本件有期徒刑以上之
    罪，為累犯，應依刑法第47條第1 項規定，加重其刑。被告
    所犯上開2 罪，犯意各別，行為互殊，應予分論併罰。本院
    審酌被告經觀察勒戒、強制戒治及刑之執行後，仍不知悔改
    ，不思戒絕其毒癮而再次違犯本件施用毒品罪，顯然缺乏戒
    絕毒品之決心，有再入監矯治之必要，且施用後仍再次向他
    人購買毒品，進而持有毒品，所為實有不該，惟念其犯後坦
    承犯行，態度良好，且所犯為自戕行為，及其犯罪動機、目
    的、手段等一切情狀，分別量處如主文所示之刑，並定其應
    執行刑如主文所示。
五、末查，本件扣案之白色粉末1 包，經送鑑定結果，確含有第
    一級毒品海洛因成份，業如前述，自屬第一級毒品無訛，依
    毒品危害防制條例第18條第1 項前段之規定，宣告沒收銷燬
    之；另包裝毒品之包裝袋，因其上所殘留之毒品，難以析離
    ，亦無析離實益，應視同毒品，均一併沒收銷燬之；至送驗
    耗損部分之毒品因已滅失，爰不另宣告沒收銷燬。
據上論斷，應依刑事訴訟法第273 條之1 第1 項、第284 條之1
、第299 條第1 項前段，毒品危害防制條例第10條第1 項、第11
條第1 項、第18條第1 項前段，刑法第11條、第47條第1 項、第
51條第5 款，判決如主文。
本案經檢察官李英霆到庭執行職務。
中    華    民    國   100    年    2     月    16    日
                  刑事第十庭    法  官   楊珮瑛
以上正本證明與原本無異。
如不服本判決應於收受送達後10日內向本院提出上訴書狀，並應
敘述具體理由；如未敘述上訴理由者，應於上訴期間屆滿後20日
內向本院補提理由書（均須按他造當事人之人數附繕本）「切勿
逕送上級法院」。
中    華    民    國   100    年    2     月    16    日
                                 書記官  陳莉庭
附錄本判決論罪科刑法條全文
毒品危害防制條例第10條
施用第一級毒品者，處 6 月以上 5 年以下有期徒刑。
施用第二級毒品者，處 3 年以下有期徒刑。
毒品危害防制條例第11條第1項
持有第一級毒品者，處 3 年以下有期徒刑、拘役或新臺幣 5 萬
元以下罰金。